臺灣臺南地方法院民事判決
109年度訴字第2040號
原      告  國泰世華商業銀行股份有限公司

法定代理人  郭明鑑


訴訟代理人  翁綺伸
被      告  吳佳純
上列當事人間請求清償借款事件，本院於民國110年3月26日言詞
辯論終結，判決如下：
    主      文
被告應給付原告新臺幣陸拾柒萬陸仟貳佰伍拾捌元，及如附表所
示利息、違約金。
原告其餘之訴駁回。
訴訟費用新臺幣柒仟參佰捌拾元由被告負擔。
    事實及理由
壹、程序方面
　　被告經合法通知而未於言詞辯論期日到場，核無民事訴訟法
    第386條所列各款情形，爰依原告聲請由其一造辯論而為判
    決。
貳、實體方面
一、原告主張：
  ㈠被告於民國106年8月28日與原告簽立貸款契約書，向原告借
    款新臺幣（下同）300,000元，雙方約定借款期間自106年8
    月28日起至111年8月28日止，還款方式採年金法計算，按月
    本息平均攤還，借款利率則按原告定儲指數月指標利率加碼
    年利率8.6%機動計息（即0.79%＋8.6%＝9.39%），如遲延繳款
    時，除按上開利率計息外，逾期在6個月以內者，按上開利
    率10%，逾期超過6個月部分，按上開利率20%計付違約金，
    按期計收違約金，每次違約狀態最高連續收取期數為9期。
    詎被告自109年6月30日起即未依約攤還本息，尚積欠本金13
    9,971元暨其利息、違約金未為清償。
  ㈡被告復於107年3月28日與原告簽立貸款契約書，向原告借款8
    50,000元，雙方約定借款期間自107年3月28日起至112年3月
    28日止，還款方式採年金法計算，按月本息平均攤還，借款
    利率則按原告定儲指數月指標利率加碼年息12.73%機動計息
    （即0.79%＋12.73%＝13.52%），如遲延繳款時，除按上開利
    率計息外，逾期在6個月以內者，按上開利率10%，逾期超過
    6個月部分，按上開利率20%計付違約金，按期計收違約金，
    每次違約狀態最高連續收取期數為9期。詎被告自109年7月2
    8日起即未依約攤還本息，尚積欠本金536,287元暨其利息、
    違約金未為清償。
  ㈢被告積欠上開二筆借款未為清償，依約被告已喪失期限利益
    ，全部借款均視為到期，爰依消費借貸之法律關係提起本件
    訴訟等語。並聲明：㈠被告應給付原告139,971元，及自109
    年6月30日起至清償日止，按年息9.39%計算之利息，暨自10
    9年7月31日起至清償日止，逾期在6個月以內者，按上開利
    率10%，逾期超過6個月且在9個月以內者，按上開利率20%計
    付違約金。㈡被告應給付原告536,287元，及自109年7月28日
    起至清償日止，按年息13.52%計算之利息，暨自109年7月29
    日起至清償日止，逾期在6個月以內者，按上開利率10%，逾
    期超過6個月且在9個月以內者，按上開利率20%計付違約金
    。。
二、被告受合法通知，無正當理由未到場，僅以本件債務尚有爭
    議等語，資為抗辯。
三、得心證之理由
　㈠按「稱消費借貸者，謂當事人一方移轉金錢或其他代替物之
    所有權於他方，而約定他方以種類、品質、數量相同之物返
    還之契約」、「借用人應於約定期限內，返還與借用物種類
    、品質、數量相同之物」「遲延之債務，以支付金錢為標的
    者，債權人得請求依法定利率計算之遲延利息。但約定利率
    較高者，仍從其約定利率」、「當事人得約定債務人於債務
    不履行時，應支付違約金」，民法第474條第1項、第478條
    、第233條第1項、第250條第1項分別定有明文。
　㈡經查：原告主張之前揭事實，業據提出與其所述相符之貸款
    契約書（消費借款專用借據）影本暨個人借貸綜合約定書2
    份、台幣存放款歸戶查詢資料1份、查詢帳戶主檔資料暨交
    易明細2份、原告放款利率查詢表1份等件為佐（見本院109
    年度司促字第24925號民事聲請事件卷宗第4頁至第25頁、第
    26頁、第27頁至第30頁、第31頁），被告除僅以該項債務尚
    有爭議而對支付命令提出異議外，並未否認其等與原告簽訂
    貸款契約書之事實，亦未具體指明有何得對抗原告之事由及
    提出足資證明之證據供本院審究，是綜合卷內事證，堪認原
    告主張為真實。
　㈢另按「約定之違約金額過高者，法院得減至相當之數額」，
    民法第252條復有明文。「約定之違約金苟有過高情事，法
    院即得依此規定核減至相當之數額，並無應待至債權人請求
    給付後始得核減之限制。此項核減，法院得以職權為之，亦
    得由債務人訴請法院核減」、「倘當事人所約定之違約金過
    高者，為避免違約金制度造成違背契約正義等值之原則，法
    院得參酌一般客觀事實、社會經濟狀況及當事人所受損害情
    形，依職權減至相當之金額」（最高法院79年台上字第1612
    號判例要旨、102年度台上字第1606號民事判決可資參照）
    。查前揭第二筆債務已因遲延利息而獲有相當經濟利益，本
    院審酌金融業違約金標準，並衡以一般客觀事實、社會經濟
    狀況、當事人所受損害情形等一切情事，認原告併請求違約
    金部分，洵屬過高，爰依前揭法律規定依職權酌減至1,200
    元。
　㈣綜上所述，原告本於消費借貸之法律關係，請求被告給付如
    主文第1項所示之金額、利息及違約金，為有理由，應予准
    許。逾此範圍之請求，則屬無據，應予駁回。
四、「各當事人一部勝訴、一部敗訴者，其訴訟費用，由法院酌
    量情形，命兩造以比例分擔或命一造負擔，或命兩造各自負
    擔其支出之訴訟費用」，民事訴訟法第79條定有明文。核本
    件訴訟費用額確定為7,380元（即第一審裁判費），本院審
    酌原告對被告之請求固有部分敗訴情形，惟其敗訴部分為違
    約金，依民事訴訟法第77條之2規定：「以一訴附帶請求其
    孳息、損害賠償、違約金或費用者，不併算其價額」，該敗
    訴部分本即不併算其價額，本件復未因該敗訴部分衍生其他
    訴訟費用，爰確定本件訴訟費用之負擔如主文第3項所示。
五、據上論結，本件原告之訴為一部有理由、一部無理由，依民
    事訴訟法第385條第1項前段、第79條，判決如主文。
中　　華　　民　　國　　110 　年　　3 　　月　　30　　日
      臺灣臺南地方法院民事第五庭    法  官  陳谷鴻
以上正本證明與原本無異。   
如不服本判決，應於判決送達後20日內，向本院提出上訴狀並表
明上訴理由，如於本判決宣示後送達前提起上訴者，應於判決送
達後20日內補提上訴理由書（須附繕本）。
如委任律師提起上訴者，應一併繳納上訴審裁判費（參照民事訴
訟法施行法第9條：上訴人有律師為訴訟代理人，或依書狀上之
記載可認其明知上訴要件有欠缺者，法院得不行民事訴訟法第44
2條第2項及第444條第1項但書之程序）。
中　　華　　民　　國　　110 　年　　3 　　月　　30　　日
                                    書記官  曾盈靜   
編號 本金 (新臺幣) 利息 違約金 1 139,971元 自民國109年6月30日起至清償日止，按週年利率9.39%計算之利息。 自民國109年7月31日起至清償日止，逾期在6個月以內者，按上開利率10%，逾期超過6個月且在9個月以內者，按上開利率20%計付違約金。 2 536,287元 自民國109年7月28日起至清償日止，按週年利率13.52%計算之利息。 1,200元。